【裁判字號】    97,抗,1504
【裁判日期】    971016
【裁判案由】    假處分
【裁判全文】
臺灣高等法院民事裁定                  97年度抗字第1504號
抗  告  人  甲○○
上列抗告人因與相對人華南商業銀行股份有限公司間假處分事件
，對於中華民國97年8月11日臺灣臺北地方法院97年度裁全字第
6751號所為裁定提起抗告，本院裁定如下：
    主  文
原裁定廢棄。
相對人於原法院之聲請駁回。
聲請及抗告費用由相對人負擔。
    理      由
一、本件相對人於原法院聲請意旨以：抗告人所有台北市○○區
    ○○段一小段613、614、616、618、620地號土地，權利範
    圍各10000分之105，建號1394即門牌號碼台北市○○路○段
    75 巷7號8樓之3房屋，權利範圍全部，原為第三人何登陸所
    有，因何登陸對相對人負有新臺幣 (下同)1,000 萬元及利
    息、違約金之債務，乃於97年3月6日將上開不動產以信託登
    記方式移轉予抗告人，嚴重損害相對人之債權。為恐抗告人
    將上開不動產再為移轉或設定抵押權等他項權利予其他第三
    人，致有日後不能強制執行或甚難執行之虞，爰依民事訴訟
    法第532條規定，聲請假處分。原法院裁定准相對人以2,000
    萬元或同額之90年度甲類第一期中央政府建設公債供擔保後
    ，上開不動產不得為移轉、抵押、出租及其他處分行為。
二、抗告意旨略以：相對人聲請假處分，就假處分之原因根本未
    提出可使法院信其主張為真實之證據，此乃未盡釋明之義務
    ，並非釋明有所不足；原裁定命相對人供擔保之金額過低，
    嚴重損害抗告人之權利；且抗告人與第三人何登陸間就本件
    假處分之標的物訂有信託契約，並已辦理信託登記，相對人
    聲請假處分，係基於渠與第三人何登陸間之借貸契約，並非
    基於信託前存在於假處分標的物之權利、因處理信託事務所
    生之權利或其他法律另有規定者，依信託法第12條第1項之
    規定，不得為強制執行。然原裁定不查，遽准為假處分裁定
    ，顯然違背信託法第12條第1項對信託財產不得強制執行之
    規定，為此提起抗告，聲明：請求廢棄原裁定，駁回相對人
    於原法院之聲請。
三、按「對信託財產不得強制執行。但基於信託前存在於該財產
    之權利、因處理信託事務所生之權利或其他法律另有規定者
    ，不在此限」，信託法第12條第1項定有明文。所謂「對信
    託財產不得強制執行」，因信託財產名義上雖屬受託人所有
    ，但受託人係為受益人之利益管理處分之，故受託人之債權
    人對信託財產不得為強制執行，但為保障信託關係發生前已
    生之權利及維護交易之安全，依下列權利取得之執行名義可
    例外對信託財產強制執行：1.就信託財產因信託前存在於該
    財產之權利（例如抵押權）；2.因處理信託事務所生之權利
    （例如修繕信託財產之修繕費債權）。至委託人之債權人則
    因信託一經設立，原則上即不得對信託財產強制執行，故為
    防止委託人隱匿財產，濫用信託之弊計，信託法第6條第1項
    乃明定：「信託行為有害於委託人之債權人權利者，債權人
    得聲請法院撤銷之」，蓋信託財產移轉而歸受託人所有之後
    ，該財產已係受託人之財產而非委託人之財產，是委託人之
    債權人當然不得對已登記為受託人名義之不動產聲請強制執
    行，而不待法律明文規定。查本件抗告人與第三人何登陸間
    就前揭不動產訂有信託契約，並依信託契約辦理信託登記，
    此有原法院卷附之土地登記第二類謄本及建物登記第二類謄
    本可稽，故上開不動產係屬信託財產，應可認定。又相對人
    聲請假處分，係基於渠與信託人何登陸間之借貸契約，並非
    基於信託前存在於系爭房屋之權利、因處理信託事務所生之
    權利或其它法律另有規定者，核諸前揭規定，自不得為強制
    執行。原法院准為假處分裁定，於法顯有未合。是抗告意旨
    指摘原裁定不當，求予廢棄，為有理由，應由本院將原裁定
    廢棄，並駁回相對人於原法院之聲請。
四、據上論結，本件抗告為有理由，爰裁定如主文。
中    華    民    國    97    年    10    月    16    日
                    民事第十三庭
                        審判長法  官  黃騰耀
                              法  官  周舒雁
                              法  官  陳姿岑
正本係照原本作成。
本裁定除以適用法規顯有錯誤為理由，並經本院許可外，不得再
抗告。如提起再抗告，應於收受後10日內委任律師為訴訟代理人
向本院提出再抗告狀。並繳納再抗告費新台幣１千元。
中    華    民    國    97    年    10    月    21    日
                              書記官  黃慶霽


司法院資訊處製作；財團法人民間司法改革基金會備份。
